【裁判字號】    98,上,99
【裁判日期】    980605
【裁判案由】    確認債權不存在等
【裁判全文】
臺灣高等法院臺中分院民事判決            98年度上字第99號
上  訴  人  甲○○
訴訟代理人  林益輝律師
被上訴人    南投縣名間鄉農會
法定代理人  丙○○
訴訟代理人  朱文財律師
複代理人    呂秀梅律師
            蔡嘉容律師
            丁○○
上列當事人間確認債權不存在等事件，上訴人對於中華民國97年
12月16日臺灣南投地方法院97年度訴字第 129號第一審判決提起
上訴，本院於中華民國98年5月27日言詞辯論終結，判決如下：
    主  文
原判決廢棄。
確認上訴人所有坐落南投縣名間鄉○○段一０九０、一一一九、
一一二０、一一二五、一一二六地號土地五筆，於民國八十一年
八月十一日以南登字第一一二二八號收件、民國八十一年八月十
三日登記，權利人為被上訴人，抵押債權總金額最高限額新臺幣
肆佰捌拾萬元之抵押債權不存在，被上訴人應塗銷該抵押權設定
登記。
第一、二審訴訟費用由被上訴人負擔。
    事實及理由
甲、程序方面：被上訴人之法定代理人於民國98年 3月11日改由
    丙○○擔任，並經其於98年 3月23日具狀聲明承受訴訟，有
    民事答辯狀一份在本院卷為佐（見本院卷第24頁），應予准
    許，核先明。
乙、實體方面：
壹、聲明部分：
一、上訴人方面：(一)原判決廢棄。(二)上廢棄部分，確認上訴人所
    有坐落南投縣名間鄉○○段1090、1119、1120、1125、1126
    地號土地5筆，於81年 8月11日以南登字第11228號收件、81
    年 8月13日登記，權利人為被上訴人，抵押債權總金額最高
    限額新台幣（下同）480萬 元之抵押債權不存在，被上訴人
    應塗銷上開抵押權設定登記。
二、被上訴人方面：駁回上訴。
貳、陳述及理由部分：
一、上訴人主張：
(一)、坐落南投縣名間鄉○○段第1090、1119、1120、1125、1126
    地號等 5筆土地（下稱系爭土地）之原所有人即訴外人乙○
    ○，於81年8月13日為被上訴人設定最高限額為480萬元、存
    續期間自81年8月10日至96年8月10日之最高限額抵押權（下
    稱系爭最高限額抵押權），乙○○並於83年9月9日向被上訴
    人借款230萬元 。後乙○○於85年間將系爭土地出售予訴外
    人紀陳秀貞，並於85年 6月15日完成所有權移轉登記，且乙
    ○○上開借款亦由紀陳秀貞於89年2月23日至90年11月8日代
    為清償完畢。上訴人嗣於92年間購買系爭土地，並於92年 8
    月22日登記完畢。然紀陳秀貞及上訴人向被上訴人請求核發
    清償證明書，以塗銷抵押權設定登記，被上訴人均以乙○○
    另有為他人於被上訴人處為連帶保證人而拒絕，並向原審法
    院聲請拍賣系爭土地。惟系爭抵押權擔保之債權既已清償完
    畢，則系爭抵押權已無所附麗，乙○○之其他債務，亦非系
    爭抵押權擔保範圍，再系爭抵押權亦已屆存續期間即96 年8
    月10日，系爭抵押權設定登記自應予以塗銷。爰求為判決確
    認上訴人所有坐落南投縣名間鄉○○段第1090、1119、1120
    、
    1125、1126號等5筆土地，登記收件字號為南登字第11228號
    ，為被上訴人於81年8月13日設定最高限額480萬元之抵押債
    權不存在，被上訴人並應塗銷上開抵押權設定登記。
(二)、對被上訴人抗辯之陳述：
  1.系爭抵押權設定契約書乃被上訴人一方預定用於同類契約之
    條款而訂定之契約範本，非被上訴人與乙○○間就系爭抵押
    權之設定所個別商議後擬就，此類定型化契約範本之預先擬
    就固有便捷、統合之效能，惟亦因所載約定事項細密繁眾，
    若契約訂定之一方對定型化契約書所載諸事項，或因過於繁
    細，並未全然詳細審閱、或未全然詳細審閱、或因經驗智識
    未足，致訂約雙方對契約效力範疇發生認識上之歧異，此時
    自應參酌訂約之內容，探求當事人之真意，解釋契約，尚難
    專以定型化契約之條款為唯一之解釋憑據。
  2.又一般人向金融機構為抵押權設定之約定，多係為擔保其與
    金融機構間所生之借款債務，除有特別考量或約定，鮮少預
    想擔保範圍尚及於與金融機構間除借款以外因其他法律關係
    所生債務。是被上訴人與乙○○簽訂系爭抵押權設定契約書
    時，雙方若均有認識欲將乙○○向被上訴人所為借貸關係以
    外之債權債務併納入系爭抵押權之擔保範圍，則乙○○於82
    年6月9日為訴外人陳瑞欣向被上訴人借款3,000萬 為連帶保
    證時，被上訴人應即認識乙○○對被上訴人所負債務顯已逾
    系爭抵押權擔保之最高限額480萬元，被上訴人何以於83年9
    月9日乙○○借貸230萬元時，仍貸放之。
  3.況乙○○將擔保系爭抵押權之系爭土地出售予紀陳秀貞後，
    紀陳秀貞已自89年2月23日起至90年11月8日代乙○○清償23
    0萬元之借款，且據紀陳秀貞清償230萬元之被上訴人之放款
    利息清單上，已明確記載「剩餘本金0.00」，是雙方若均認
    識欲將乙○○向被上訴人所為借貸關係以外之債權債務併納
    入系爭抵押權之擔保範圍，則在紀陳秀貞以乙○○名義清償
    230萬元借款後，尚有連帶保證之3,000萬元債務未清償完畢
    ，被上訴人何以於90年11月 8日之放款利息清單上註記「剩
    餘本金0.00」之字樣。
  4.綜上所述，乙○○與被上訴人於81年間設定系爭抵押權時，
    其等所認識及所約定之擔保範圍應未及於3,000萬 元之連帶
    保證債務。故於紀陳秀貞代乙○○清償230萬 元借款，且上
    訴人於92年間購買系爭土地並已辦理所有權登記，又系爭抵
    押權之存續期間亦已屆期，則上訴人向被上訴人請求核發清
    償證明及塗銷系爭抵押權之設定登記，自非無據。
(三)、在本院補充陳述：系爭抵押權設定契約係定型化契約，且加
    重乙○○之責任，對乙○○有重大不利益，乙○○僅為一般
    農民，對於系爭抵押權設定書所載各項約定條款未必盡然皆
    曾詳細審閱，被上訴人相關職員亦未必就各項約定條款，對
    乙○○善盡解說告知之責，是自難期待乙○○對該約定書內
    所載各項約定條款俱能明確知悉、認識且無異議，是關於系
    爭抵押權之範圍包含連帶保證債務之約定，顯失公平，依民
    法第247條 之規定，該部分應為無效。況乙○○已將系爭土
    地５筆出售予紀陳秀貞，紀陳秀貞已代償借款完畢，且被上
    訴人亦出具90年11月 8日「剩餘本金0.00」之放款利息清單
    予紀陳秀貞，若乙○○猶有連帶保證債務3,000萬 元未完全
    清償，被上訴人豈有可能在上開放款利息清單上註記「剩餘
    本金0.00」之理，足見乙○○與被上訴人在系爭抵押權設定
    契約時，雙方對於系爭抵押權之擔保範圍是否含除借款以外
    因其他法律關係所生債務，並未有明確之認識，是足認系爭
    抵押權擔保範圍僅及於乙○○向被上訴人借款所生之債權債
    務關係而已，再依民法第881 之6條第2項規定，因系爭抵押
    權所擔保之債權業經上訴人清償完畢，是被上訴人對上訴人
    所承擔之部分，已不得行使最高限額抵押權。
二、被上訴人則以：
(一)、1.依乙○○於81年 8月10日將系爭土地設定最高限額抵押權
    予被上訴人時，所簽立之抵押權設定契約書其他約定事項第
    1條約定：「立抵押權設定契約書人 (擔保物提供人)所提供
    之本抵押物之擔保範圍包括債務人、擔保物提供人對抵押權
    人南投縣名間鄉農會（以上簡稱貴會）為擔保貴會現在（包
    括過去所負現在尚未清償）將來所負之借款、票據、保證、
    損害賠償等以及其他一切債務、即在本抵押權設定契約書所
    定債權本金最高限額以內之清償及其利息、遲延利息、違約
    金、執行抵押權費用以及因債務不履行而發生之全部損害之
    賠償」、第 3條約定：「債務人、擔保物提供人對於擔保物
    之處分委任貴會為全權代理人、本抵押權設定契約書同時並
    為授權之證明，在債務之本息及各項費用未全部清償以前，
    債務人、擔保物提供人決不撤銷委任」、第14條約定：「本
    約書所載債務人、擔保物提供人均包括其繼承人、受讓人、
    法定代理人、破產管理人或遺產管理人」，及其為陳瑞欣對
    被上訴人借款為連帶保證人時，簽立之授信約定書第11條約
    定：「立約人所保證之債務，如主債務人未依約履行，立約
    人當即負責，立即如數付清，毋須先就擔保物受償，得逕向
    立約人求償」以觀，乙○○未經被上訴人同意，擅自出售系
    爭土地，且其連帶保證陳瑞欣之債務亦未全部清償，是被上
    訴人自得不為塗銷系爭最高抵押權之設定登記。
  2.系爭抵押權設定契約書聲請登記以外之約定事項欄第 4點，
    既已將附件「其他約定事項」作為聲請登記之一部分，該約
    定事項之內容自為系爭抵押權效力所及。且該其他約定事項
    亦將系爭抵押權所擔保包括之保證債務，於約定事項有明確
    記載，而非屬概括之擔保範圍，況保證契約繫乎保證人之一
    方是否願意與債權人簽訂為斷，若保證人認為他方 (債權人
    ) 之債務人信用不佳，不欲負擔保證責任，自得不與他方簽
    訂保證契約，是保證債務非乙○○不可預期或無法控制之債
    務。另抵押權設定契約書雖係被上訴人為經營金融業務與不
    特定多數人訂立契約之用，而單方預先擬定之定型化契約，
    惟其餘擔保範圍約定之條款，均列於抵押權設定契約書其他
    約定事項之首，使用字體亦未較其他約定條款字體細小，被
    上訴人並無違反誠實信用原則或有失公允。且系爭抵押權設
    定契約書聲請登記以外之約定事項欄第2點，已明確記載「
    設定原因：借款以及其他債務之擔保。」，其擔保包括保證
    債務之約定明確。是參抵押權設定契約書聲請登記以外之約
    定事項欄第2、4點之記載及其他約定事項第 1條之約定，顯
    見債務人、擔保物提供人「將來」對被上訴人所負之保證債
    務亦為系爭抵押權擔保之範圍。故抵押權設定契約書雖係定
    型化契約，然既經乙○○同意並簽章其上，自無其所不及知
    或無磋商變更餘地，況乙○○於簽訂系爭抵押權設定契約時
    ，對其內容未曾異議，或要求協商更改內容，故上訴人之主
    張實無理由。
  3.按最高限額抵押權係對於債權人一定範圍內之不特定債權，
    預定一最高限額，由債務人或第三人提供抵押物予以擔保之
    特殊抵押權。故最高限額抵押權所擔保債權必須為一定範圍
    內所發生之債權。準此以觀，最高限額抵押權不僅有其特定
    性，且最高限額抵押權係從屬於此一定範圍內之法律關係，
    最高限額抵押權所擔保者，即係此項法律關係所不斷發生之
    債權，該一定範圍之法律關係即最高限額抵押權之基礎關係
    。故觀本件抵押權設定契約書其他約定事項第 1條之約定，
    此最高限額抵押權所擔保之債權範圍，係擔保乙○○在最高
    限額範圍即480萬 元內，現在（包括過去所負現在尚未清償
    ）及將來所負之借款、票據、保證、損害賠償等以及其他一
    切債務，即在本抵押權設定契約書所定債權本金最高限額以
    內之清償及其利息、遲延利息、違約金、實行抵押權費用以
    及因債務不履行而發生之全部損害之賠償，準此，本件抵押
    權設定當時即81年 8月10日起乙○○對被上訴人所負之債務
    ，及乙○○於系爭抵押權契約未屆期前因借款、票據、保證
    、損害賠償之法律關係對被上訴人所負之債務，均為系爭抵
    押權擔保之範圍。而訴外人陳瑞欣於82年6月9日向被上訴人
    借款3千 萬元，由乙○○擔任連帶保證人，嗣陳瑞欣屆期未
    清償，被上訴人為求償，曾向原審法院聲請強制執行，且亦
    曾以連帶保證責任向乙○○求償等語，資為抗辯。
(二)、在本院補充陳述：
  (1)系爭抵押權契約雖為定型化契約，然與一般金融業者使用之
    契約並無不同，且文字語意甚明，並無模糊不清之處，文字
    亦不多，被上訴人亦無挾其經濟優勢地位，迫使乙○○於訂
    約時無從選擇約定對象、無從磋商變更情況，乙○○在簽訂
    時，亦無提出修改變更之要求，因此無不公平或違反誠信原
    則之處，該其他約事項仍應為系爭抵押權效力所及，上訴人
    空言乙○○係農民，未意識到系爭抵押權包括保證債務，並
    無理由。
  (2)再按債務人之債務本得由第三人清償，是即使乙○○將系爭
    土地５筆移轉登記予紀陳秀貞，紀陳秀亦僅為利害關係第三
    人，其為乙○○清償230萬 元債務後，僅於清償限度內取得
    被上訴人之權利，可向乙○○求償其所清償之230萬 元，與
    免責之債務承擔無關，本件既無免責之債務承擔，自無民法
    第881之6條適用之可能。
三、經查：
(一)、上訴人主張系爭土地５筆之原所有人為訴外人乙○○，於81
    年8月10日為被上訴人設定最高限額為480萬元、存續期間自
    81年8月10日至96年8月10日之系爭最高限額抵押權，再系爭
    其他約定事項第 1條約定：「立抵押權設定契約書人（擔保
    物提供人）所提供之本抵押物之擔保範圍包括債務人、擔保
    物提供人對抵押權人南投縣名間鄉農會（以下簡稱貴會）為
    擔保貴會現在（包括過去所負現在尚未清償）將來所負之借
    款、票據、保證、損害賠償等以及其他一切債務、即在本抵
    押權設定契約書所定債權本金最高限額以內之清償及其利息
    、遲延利息、違約金、執行抵押權費用以及因債務不履行而
    發生之全部損害之賠償」一節，固為兩造所不爭，並有土地
    登記簿謄本、抵押權設定契約書及其他事項影本各一份在原
    審卷為證（見原審卷第7-46、54、55頁），堪信為真。
(二)、至於上訴人主張系爭抵押權契約係定型化契約，關於系爭抵
    押權擔保範圍及於乙○○連帶保證債務之條款，係加重乙○
    ○責任之約定，對乙○○有重大不利益，且違反民法第 148
    條誠信原則，依民法第247條之1規定，該部分約定無效，再
    本件抵押債務230萬 元業經訴外人紀陳秀貞代為清償，且抵
    押權存續期間亦已屆滿，該抵押權已不存在，被上訴人應予
    塗銷，另依民法第881 條之6第2項規定，上訴人已清償抵押
    借款，就其承擔部分，被上訴人不得再主張系爭抵押權之行
    使等語，則為被上訴人否認，並以前詞抗辯，是本件爭點為
    ：系爭抵押權設定契約是否定型化契約，關於系爭抵押權擔
    保範圍及於乙○○連帶保證債務之約定，是否有民法第 247
    條之1規定無效、或違反民法第148條第 2項規定？上訴人主
    張系爭抵押權因已屆存續期間及經清償而不存在，被上訴人
    應予塗銷，是否有理由？上訴人主張依民法第881之 6條第2
    項規定，因系爭抵押權所擔保之債權業經上訴人清償完畢，
    是被上訴人對上訴人所承擔之部分，已不得行使最高限額抵
    押權，是否有理由？經查：
  (1)按「依照當事人一方預定用於同類契約之條款而訂定之契約
    ，為左列各款之約定，按其情形顯失公平者，該部分約定無
    效：一、免除或減輕預定契約條款之當事人之責任者。二、
    加重他方當事人之責任者。三、使他方當事人拋棄權利或限
    制其行使權利者。四、其他於他方當事人有重大不利益者。
    」，88年4月2日修正公布之民法第247條之1固定有明文，惟
    因本件系爭抵押權設定時間為81年 8月10日（見原審卷第54
    頁抵押權設定契約書），係在上開條文修定公布前所設定，
    自無適用上開法條規定之餘地。然按「定型化契約係依照當
    事人一方預定用於同類契約之條款而訂定之契約。故於通常
    情形，就同類契約之訂立，固可收便捷、統合之效能，然就
    具體個案，如有持殊情形，仍應參酌訂約之內容，探求當事
    人之真意，解釋契約，不能專以定型化契約之條款為惟一憑
    據」（最高法院78年度台上字第2557號判例意旨參照），本
    件系爭抵押權契約及其他約定事項等文件係被上訴人單方預
    定用於同類契約之條款所訂定之契約，並非乙○○與被上訴
    人商議後所擬就，自無應乙○○之要求而變更契約約定內容
    之餘地，自屬上開所述之定型化契約，乙○○或上訴人若就
    該契約內容有爭議時，自應探求當事人之真意解釋契約，不
    能專以契約之條款為唯一憑據，且因上開定型化契約係被上
    訴人事先印製專供同類型貸款使用，是其條文內容自較不利
    於貸款人即乙○○，是解釋條文時，應探求當事人之真意，
    且為有利於貸款人即乙○○或上訴人之解釋，再若該條款違
    反誠信原則，對貸款人顯失公平者，亦應逕認為該部分約定
    違反民法第148條第2項之誠實信用原則而為無效，核先說明
    。
  (2)經查，系爭其他約定事項第 1條約定：「立抵押權設定契約
    書人（擔保物提供人）所提供之本抵押物之擔保範圍包括債
    務人、擔保物提供人對抵押權人南投縣名間鄉農會（以下簡
    稱貴會）為擔保貴會現在（包括過去所負現在尚未清償）將
    來所負之借款、票據、保證、損害賠償等以及其他一切債務
    、即在本抵押權設定契約書所定債權本金最高限額以內之清
    償及其利息、遲延利息、違約金、執行抵押權費用以及因債
    務不履行而發生之全部損害之賠償」一節，已如前述，由字
    義上觀之，系爭抵押權擔保範圍固包含乙○○之保證債務，
    惟本件乙○○於簽訂系爭抵押權契約及其他約定事項時，對
    於其擔保範圍係包含乙○○之擔保債務並不知悉，乙○○亦
    未詳閱約定書內容，被上訴人農會人員亦無告知乙○○等情
    ，業據乙○○在本院結證屬實（見本院卷第48頁反面），足
    認乙○○在簽定系爭抵押權契約書及其他事項約定書時，並
    不知其擔保範圍包含保證債務。再查，本件抵押權係乙○○
    於81年8月10日設定予被上訴人，而訴外人陳瑞欣係於82年6
    9月日向被上訴人借貸3,000萬元，並由乙○○擔任連帶保證
    人，乙○○嗣後於83年9月9日始向被上訴人借貸230萬 元一
    節，亦為兩造所不爭，本院審酌系爭抵押權係總額為480 萬
    元之最高限額抵押權，訴外人陳瑞欣向被上訴人借款金額3,
    000萬元，其金額遠高於系爭抵押權設定擔保金額480萬元許
    多，若系爭抵押權擔擔保範圍包含乙○○為訴外人陳瑞欣連
    帶保證之上開借款債務，則於陳瑞欣借款3,000萬 元時，爭
    抵押物提供之擔保金額顯已不足供清償之用，衡情乙○○再
    向被上訴人借款時，被上訴人自應要求乙○○提供足額擔保
    以供其日後求償，並於乙○○提供足額擔保前，拒絕乙○○
    之其餘借款，惟被上訴人竟未於陳瑞欣借款3,000萬 元時要
    求乙○○提供足額擔保，事後亦未拒絕乙○○之230萬 元貸
    款申請，而准許乙○○以系爭抵押物供擔保借款230萬 元，
    足見依抵押權設定雙方當事人之認知，系爭抵押權擔保範圍
    係以乙○○個人之借款債務為其對象，而不及於乙○○之保
    證債務，被上訴人始會核准乙○○之230萬 元貸款之申請，
    是揆諸前開說明，系爭其他事項約定第 1條雖記載系爭抵押
    權擔保範圍及於乙○○之保證債務，顯係因本件契約係定型
    化契約之故，核與契約當事人即乙○○、被上訴人之真意不
    合，乙○○及上訴人自不受該條款之約束。
  (3)再查，乙○○於81年間提供系爭土地５筆向被上訴人抵押貸
    款時，其設定最高限額金額為480萬元 ，已詳前述，參以嗣
    後乙○○於83年間僅向被上訴人借款230萬元 ，而其連帶保
    證債務即陳瑞欣之債務竟高達3,000萬元， 高於系爭抵押權
    設定之總金額480萬元及乙○○借貸之金額230萬元甚多，明
    顯加重乙○○之責任，對乙○○顯失公平，本院審酌乙○○
    在本院證稱其就系爭抵押權擔保範圍及於其保證債務一節並
    不知悉等語，足認乙○○於簽訂上開約定事項時，若知悉或
    被上訴人曾告知系爭抵押權擔保範圍及於保證債務，乙○○
    當不會應允此加重其個人責任之約定條款，益證上開約定事
    項記載系爭抵押權擔保範圍及於乙○○之保證債務等語，純
    係因該約定事項屬定型化契約之故。本件定型化契約條款關
    於系爭抵押權擔保範圍及於乙○○保證債務之約定，既屬加
    重乙○○之責任，且顯失公平，被上訴人於乙○○簽訂該條
    款時亦未告知該條款內容，其自有違民法第148條第2項規定
    之誠信原則，該部分約定應為無效。被上訴人辯稱上訴人系
    爭抵押權設定契約雖為定型化契約，然係經乙○○與被上訴
    人合意簽訂，且與一般金融業者契約並無不同，被上訴人亦
    無挾其經濟優勢地位，迫使乙○○簽訂，乙○○簽訂時亦未
    提出修改要求，並無不公平之處等語，委無足取。
(三)、末查，系爭抵押權設定期間為81年8月10日起至96年8月10日
    止，是系爭抵押權存續期間已屆滿一節，有前開土地登記簿
    謄本在原審卷為佐，堪信為真。另查，乙○○已於85年間將
    系爭土地5筆出售予訴外人紀陳秀貞，於85年6月15日完成所
    有權移轉登記，嗣紀陳秀貞再於92年間出售系爭土地５筆予
    上訴人，且於92年 8月22日完成移轉所有權登記，紀陳秀貞
    並於89年 2月23日起至90年11月8日止代償乙○○之上開230
    萬元借款完畢等情，為兩造所不爭，並有土地登記簿謄本、
    90年11月 8日放款利息清償單影本等件在原審卷為證（見原
    審卷第7-31 、33-36頁）。系爭抵押權存續期間既已屆滿，
    且系爭抵押權所擔保之債務即乙○○之230萬 元借款亦已清
    償完畢，而乙○○擔任陳瑞欣之連帶保證人向被上訴人借款
    3,000萬 元之連帶保證債務亦非系爭抵押權擔保範圍所及等
    情，亦如上述，而被上訴人復未能舉證證明乙○○或上訴人
    另有積欠其債務未清償之事實，是上訴人主張系爭抵押權存
    續期間已屆滿，且其所擔保之債權已清償完畢，系爭抵押權
    已不存在，因被上訴人拒不出具清償證明書供其塗銷系爭抵
    押權，且就系爭抵押權之存在與否尚有爭執，上訴人自有訴
    請確認系爭抵押權不存在、及請求被上訴人塗銷系爭抵押權
    之必要等語，自屬有據。
四、綜上所述，系爭抵押權因存續期間已屆滿，及所擔保之債務
    業經清償完畢，且無其他債務存在，既如前述，從而，上訴
    人請求確認上訴人所有坐落南投縣名間鄉○○段1090、1119
    、1120、1125、1126地號土地5筆，於81年8月11日以南登字
    第11228號收件、81年8月13日登記，權利人為被上訴人，抵
    押債權總金額最高限額480萬 元之抵押債權不存在，被上訴
    人應塗銷上開抵押權設定登記，核屬有據，應予准許。原審
    未查，遽為上訴人敗訴判決，自有未合。上訴論旨指摘原判
    決不當，求予廢棄改判，為有理由，應由本院予以廢棄改判
    如主文第二項所示。
五、本件事證已臻明確，兩造其他攻擊防禦方法及舉證，經本院
    審酌後，認均不影響本件之結論，爰不予一一論述，併此敘
    明。
據上論結，本件上訴為有理由，依民事訴訟法第450條 、第78條
，決如主文。
中    華    民    國    98    年    6     月    5     日
                  民事第六庭    審判長法  官  袁再興
                                      法  官  盧江陽
                                      法  官  陳賢慧
以上正本係照原本作成。
如對本判決上訴，須於收受判決送達後二十日內向本院提出上訴
書狀，其未表明上訴理由者，應於提出上訴後二十日內向本院提
出上訴理由書（須按他造人數附具繕本）。
上訴時應提出委任律師為訴訟代理人之委任狀。具有民事訴訟法
第四百六十六條之一第一項但書或第二項之情形為訴訟代理人者
，另應附具律師及格證書及釋明委任人與受任人有該條項所定關
係之釋明文書影本。
                                      書記官  吳麗琴
中    華    民    國    98    年    6     月    5     日


司法院資訊處製作；財團法人民間司法改革基金會備份。
